臺灣臺中地方法院民事判決　　　　　　九十二年度重訴字第八三六號
　　原　　　告　辛○○
　　被　　　告　丁○○
　　　　　　　　壬○○
　　　　　　　　己○○
　　　　　　　　戊○○
　　　　　　　　乙○○
　　　　　　　　癸○○
　　　　　　　　甲○○
　　　　　　　　庚○○
　　　　　　　　丙○○
右當事人間請求損害賠償事件，經刑事庭移送前來（九十二年度附民字第四一一號）
，於中華民國九十三年一月三十日言詞辯論終結，本院判決如左：
    主      文
被告丁○○、壬○○、己○○、戊○○、乙○○、癸○○、甲○○、庚○○應連帶給
付原告新台幣玖佰肆拾貳萬壹仟參佰玖拾元，及自民國九十二年九月四日起，至清償
日止，按年息百分之五計算之利息。
原告其餘之訴駁回。
訴訟費用由被告丁○○、壬○○、己○○、戊○○、乙○○、癸○○、甲○○、庚○○連帶負擔。
本判決第一項原告勝訴部分，於原告以新台幣參佰壹拾伍萬元為被告丁○○、壬○○
、己○○、戊○○、乙○○、癸○○、甲○○、庚○○供擔保後，得為假執行；如被
告癸○○以新台幣玖佰肆拾貳萬壹仟參佰玖拾元，為原告供擔保後，得免為假執行。
原告其餘假執行之聲請駁回。
    事      實
甲、原告方面：
壹、聲明：
一、被告應連帶給付原告新台幣（下同）九百四十二萬一千三百九十元，及自起訴狀
    繕本最後送達翌日（即九十二年九月四日）起至清償日止，按年息百分之五計算
    之利息。
二、願供擔保請准宣告假執行。
貳、陳述：
一、被告丁○○於夥同其他不詳年籍姓名之成年人二人以上，共同意圖為自己不法之
    所有，基於常業詐欺及偽造私文書之概括犯意聯絡，組成刮刮樂常業詐欺詐騙集
    團，被告壬○○則自九十一年四月底起，基於上開犯意聯絡加入該詐欺集團，被
    告庚○○、戊○○、己○○、乙○○、甲○○、癸○○等人，則分別自九十一年
    五月、六月間起受被告壬○○之僱用，也基於上開犯意聯絡加入該詐欺集團，由
    被告壬○○負責集中保管贓款、收購人頭帳戶，將贓款交予被告丁○○及不詳姓
    名之上手，被告丁○○負責申請收購人頭電話、申請收購人頭帳戶、寄送海報、
    收取贓款，將贓款轉交不詳姓名之上手，被告甲○○、戊○○、己○○、乙○○
    、癸○○、庚○○負責提領贓款而後轉交給壬○○等工作。其等預先取得訴外人
    江崇賢、朱雲龍、莊東嶽、鄧富文、曾文琪、林耀宗等金融機構人頭帳戶，又以
    刊登廣告收購之方式取得0000000000號、0000000號之電話作
    為與原告聯絡之用，再將上述電話設定轉接至多線行動電話，而後在台灣各地連
    續偽以「香港威仕登洋酒集團」、「奧莉薇國際精品館」、「帝豪鐘錶公司」、
    「美亞國際教育機構」、「喜來登鐘錶公司」、「星光通訊科技集團」、「新星
    通訊科技集團」等公司名義，製作不實之刮刮樂抽獎廣告，及以立明法律事務所
    律師「張立明」名義製作中獎通知書、見證證明書，而在通知書及見證證明書上
    偽造「張立明」之印文，連續寄發刮刮樂廣告紙及中獎通知書與見證證明書予原
    告，偽稱可刮中獎金或獎品，使收受該刮刮樂廣告之原告誤認自己確已中獎，打
    電話查詢時，接聽電話之成員即向原告詐稱需繳交稅金或保證金，始能領取彩金
    等不實藉口，要求原告匯款，俟原告依約匯款至前開人頭之帳戶後，其等即再向
    原告詐稱原告並非會員，需先繳交會員費等，始能領取彩金等不實藉口，要求原
    告再匯款，待原告依約匯款後，其等又詐稱上開公司幫原告簽注香港賽馬協會比
    賽，博得彩金，需繳交稅金、會費、見證費、保管費、匯差等等不實名目，要求
    原告匯款，而以此方式向原告詐騙，原告因此而匯款九百四十二萬一千三百九十
    元予該詐騙集團。另被丙○○明知綽號「洪仔」之不詳姓名年籍之男子，要求其
    辦理電話供「洪仔」使用，係向不特定之人不法詐財而利用該人頭電話掩飾或隱
    匿其行蹤及詐得財物或財產上利益之去向，竟基於幫助該男子詐欺取財之犯意，
    於九十一年五月二十七日，前往中華電信股份有限公司北台中營運處，以其名義
    申請0000000000號免付費電話，隨即以四千一百元之代價，將該電話
    轉售予「洪仔」使用，嗣「洪仔」即將該電話供作前開刮刮樂詐騙集團使用，幫
    助丁○○等人犯罪。
二、按被告等人共同詐騙原告，致原告受有損害，為此爰依侵權行為之損害賠償請求
    權，訴請被告連帶賠償如聲明所示。
參、證據：提出起訴書一份、匯款單十八份為證
乙、被告方面：被告均未於最後言詞辯期日到場，除被告賴芳得曾到庭聲明：駁回原
    告之訴並陳明願供擔保請求准為免假執行之宣告，及陳述不知其行為為犯罪行為
    外，其餘被告均未提出書狀作任何聲明或陳述。
丙、本院依職權調閱本院九十二年度重訴字第一三四一號刑事卷宗。
    理      由
一、本件被告經合法通知，均未於言詞辯論期日到場，核無民事訴訟法第三百八十六
    條各款所列情形，爰依原告之聲請，由其一造辯論而為判決。
二、本件原告主張：其前述遭被告丁○○、壬○○、己○○、戊○○、乙○○、癸○○、甲○○、庚○○等人，共同詐欺九百四十二萬一千三百九十元之事實，業經
    原告提出起訴書一份、匯款單十八份在卷可參，且經本院調閱上開九十二年度重
    訴字第一三四一號刑事卷宗，被告丁○○、壬○○、己○○、戊○○、乙○○、
    癸○○、甲○○、庚○○等人共同詐欺原告之犯行，業經被判處罪刑在案，亦有
    該案之刑事判決一件在卷可稽，且互核相符，而被告丁○○、壬○○、己○○、
    戊○○、乙○○、癸○○、甲○○、庚○○等人，除癸○○曾到庭陳稱，其不知
    參與系爭刮刮集團之行逕，為犯罪行為外，其餘被告經合法通知，未於言詞辯論
    期日到場，復未提出準備書狀爭執，依民事訴訟法第二百八十條第三項準用第一
    項之規定，視同自認，是原告主張受騙之事實，自堪信為真。
三、按因故意或過失，不法侵害他人之權利者，負損害賠償責任。故意以背於善良風
    俗之方法加損害於他人者，亦同。數人共同不法侵害他人之權利者，連帶負損害
    賠償責任。負損害賠責任者，除法律另有規定或契約另有訂定外，應回復他方損
    害前之原狀。因回復原狀而應給付金錢者，自損害發生時起，加給利息。民法第
    一百八十四條第一項、第一百八十五條第一項前段、第二十百十三條第一項、第
    二項分別定有明文。本件被告丁○○、壬○○、己○○、戊○○、乙○○、癸○○、甲○○、庚○○等人共同虛設刮刮詐騙集團，而向原告虛稱中獎使其受騙，
    而致原告受有九百四十二萬一千三百九十元之損害，被告丁○○、壬○○、己○○、戊○○、乙○○、癸○○、甲○○、庚○○等人之行為該當於前開所示之侵
    權行為無誤，被癸○○陳稱其不知其行逕為犯罪行為，自無可採。則參酌前開說
    明，被告丁○○、壬○○、己○○、戊○○、乙○○、癸○○、甲○○、庚○○
    自應連帶賠償原告之損害。從而，原告基於侵權行為損害賠償請求權，訴請被告
    丁○○、壬○○、己○○、戊○○、乙○○、癸○○、甲○○、庚○○等八人，
    連帶賠償其九百四十二萬一千三百九十元，及自起訴狀最後送達日（即九十二年
    九月四日）起，至清償日止，按年息百分之五計算之利息，為有理由，應予准許
    。
四、又原告復稱：被告丙○○明知綽號「洪仔」之不詳姓名年籍之男子要求其辦理電
    話供「洪仔」使用，係向不特定之人不法詐財而利用該人頭電話掩飾或隱匿其行
    蹤及詐得財物或財產上利益之去向，竟基於幫助該男子詐欺取財之犯意，於九十
    一年五月二十七日，前往中華電信股份有限公司北台中營運處，以其名義申請0
    000000000號免付費電話，隨即以四千一百元之代價，將該電話轉售予
    「洪仔」使用，嗣「洪仔」即將該電話供作前開刮刮樂詐騙集團使用，幫助丁○○等人犯罪。亦應對其負損害賠償責任云云。按造意人及幫助人視為共同行為人
    民法第一百八十五條第二項固定有明文。惟幫助人對於加害行為之完成，於法律
    評價上亦有行為之參與，故幫助人亦視為共同行為人，與下手實施加害之人負共
    同侵權行為責任，然幫助人僅就其幫助行為所涉之犯行，與行為人負共同侵權之
    責，如行為人所涉及之非行，與該幫助行為無涉，幫助人自不與行為人負共同侵
    責任，則被害人自不得因幫助人對行為人之另外犯行，有幫助之行為，而謂幫助
    人，亦應就其所受之損害，負共同侵權之責任，而請求連帶賠償。經查：本件被
    告丙○○固有前述申請行動予綽號「洪仔」之人使用之情事，惟綽號「洪仔」之
    人僅利用上開行動電話對訴外人莊敏男、蔡佳玲行詐欺之行為，業經刑事判決認
    定無誤，且為原告所不爭執，是基於上述說明，被告丙○○就訴外人莊敏男、蔡
    佳玲所受損害固應與其餘被告負共同侵權行為責任，惟原告並非被告丙○○幫助
    行為之被害人，原告主張被告丙○○對其亦應負共同侵權行為責任，而請求被告
    丙○○與其餘被告就其所受損害，負連帶清償之責，於法無據。從而，原告依侵
    權行為損害賠償請求權，請求被告丙○○與其餘被告連帶給付如聲明所示，為無
    理由，應予駁回。
五、本件原告勝訴部分，原告及被告癸○○均陳明願供擔保，聲請准予宣告假執行及
    免為假執行之宣告，經核無不符，爰均酌定相當之擔保金額宣告之；原告敗訴部
    分，其假執行之聲請，失所依附，不應准許，併此敘明。
六、兩造其餘之攻擊防禦方法，經審酌結果，與本案判決結果無影響，爰不一一論述
    ，併此敘明。
七、據上論結：本件原告之訴，為一部有理由，一部無理由，爰依民事訴訟法第三百
    八十五條第一項前段、第七十九條、第八十五條第二項、第三百九十條第二項、
    第三百九十二條第二項、第三項，判決如主文。
中　　　華　　　民　　　國　　九十三　　年　　　二　　　月　　　十三　　日
　　　　　　　　　　　　　　　　　臺灣臺中地方法院民事第三庭
~B法      官  王金洲
右為正本，係照原本作成。
如對本判決上訴，須於判決送達後廿日內向本院提出上訴狀（須附繕本）。
中　　　華　　　民　　　國　　九十三　　年　　　二　　　月　　　十三　　日
~B法院書記官
